臺灣高等法院高雄分院刑事判決
111年度上訴字第778號
上  訴  人  
即  被  告  林政傑


指定辯護人  本院公設辯護人 孫妙岑  
上列上訴人因違反毒品危害防制條例案件，不服臺灣橋頭地方法
院110年度訴字第481號，中華民國111年5月10日第一審判決（起
訴案號：臺灣橋頭地方檢察署110年度偵字第5218、6393、7580
、7581、11468號），提起上訴，本院判決如下：
    主  文
上訴駁回。
    事實及理由
壹、程序事項：
　　本件上訴人即被告林政傑（下稱被告）於本院準備程序及審
    判程序中，已陳明其上訴範圍為：就原判決5罪之宣告刑及
    定應執行刑部分上訴，各罪犯罪事實及沒收部分不在上訴範
    圍等語（見本院卷第68頁、第92頁），故而，本院僅就原審
    判決關於被告所犯5罪之各宣告刑及定應執行刑妥適與否進
    行審理，至於原審判決其他部分，則非本院審查範圍，先此
    敘明。
貳、本案據以審查上揭量刑妥適與否之原審所認定之犯罪事實、
    所犯罪名：
一、犯罪事實：
　　林政傑明知海洛因及甲基安非他命分別係毒品危害防制條例
    第2條第2項第1款、第2款規定之第一、二級毒品，不得非法
    持有、販賣，竟分別為下列犯行：
　㈠林政傑、鄭志豐（另經原審判處罪刑確定）共同基於販賣第
    二級毒品甲基安非他命以營利之犯意聯絡，於附表一編號1
    至3所示時間、地點，販賣第二級毒品甲基安非他命予洪政
    緯（共3次）。
　㈡林政傑基於販賣第一級毒品海洛因及第二級毒品甲基安非他
    命之犯意，於附表一編號4、5所示時間、地點，販賣第一級
    毒品海洛因及第二級毒品甲基安非他命予林宏明（共2次）
    。
　　嗣經警於民國110年4月13日13時7分許，持臺灣橋頭地方法
    院法官核發之搜索票，至林政傑當時位於彰化縣○○鎮○○路○
    段000巷00號831室之居所進行搜索，扣得如附表二所示之物
    。
二、所犯罪名：
　㈠被告就附表一編號1至3所為，均係犯毒品危害防制條例第4 
    條第2項之販賣第二級毒品罪。
　㈡被告就附表一編號4至5所為，均係犯毒品危害防制條例第4 
    條第1項之販賣第一級毒品罪、同條第2項之販賣第二級毒品
    罪，均為想像競合犯，皆應從一重之販賣第一級毒品罪處斷
    。　　
參、被告上訴有無理由之論斷：　　
一、被告上訴意旨爭執其應有毒品危害防制條例第17條第1項供
    出毒品來源減免其刑規定之適用，並主張原判決就其所犯5
    罪之宣告刑及定執行刑均屬過重。
二、刑之加重、減輕：
　㈠累犯：
　　按被告構成累犯之事實及應加重其刑之事項，均應由檢察官
    主張並具體指出證明之方法後，經法院踐行調查、辯論程序
    ，方得作為論以累犯及是否加重其刑之裁判基礎（最高法院
    110年度台上大字第5660號裁定、111年度台上字第3405號判
    決意旨參照）。查被告前因施用毒品案件，經臺灣橋頭地方
    法院以107年度簡字第919號判決處有期徒刑5月確定，並於1
    07年9月27日易科罰金執行完畢，有臺灣高等法院被告前案
    紀錄表附卷可稽（見本院卷第39至50頁），其於受前開有期
    徒刑執行完畢後，5年內故意再犯本件有期徒刑以上之罪，
    固符合刑法第47條第1項所定累犯之規定，惟檢察官並未就
    被告構成「累犯事實」或「應加重其刑」予以主張，揆之前
    述說明，自不論以被告累犯，遑論加重其刑，然此部分之前
    科資料仍可作為刑法第57條第5款「犯罪行為人之品行」之
    量刑因子予以評價，併此敘明。
　㈡偵審自白：
　　被告就其所上揭所犯5罪，於偵查及法院審理時均已自白（
    二審自白部分見本院卷第68頁），均應依毒品危害防制條例
    第17條第2項之規定減輕其刑。　
  ㈢供出毒品來源，因而查獲：
　　按犯第4條至第8條、第10條或第11條之罪，供出毒品來源，
    因而查獲其他正犯或共犯者，減輕或免除其刑，毒品危害防
    制條例第17條第1項定有明文。查被告雖分別供稱其毒品來
    源為「娃娃」、賴冠宏（見警一卷第18頁、警三卷第14頁）
    ，然因被告並未供述「娃娃」女子之真實年籍資料、居住處
    所、連絡電話及使用交通工具，經調查無法查出該人販賣毒
    品事證，有雲林縣政府警察局111年1月5日雲警刑偵三字第1
    110000589號函可按（見原審字卷第81頁）；被告亦未能提
    供賴冠宏聯絡方式、藏身處，且賴冠宏經屏東、雲林、南投
    、彰化、台中等地方檢察署發布通緝，查緝尚無所獲，有高
    雄市政府警察局刑事警察大隊111年1月12日高市警刑大偵5
    字第11170024600號函所附之職務報告、111年3月10日高市
    警刑大偵5字第11170562800號函檢附之職務報告在卷可參（
    見原審字卷第123至126頁、第237至240頁），上情復經本院
    向雲林縣政府警察局、高雄市政府警察局刑事警察大隊確認
    並未因被告之供述而查獲「娃娃」及賴冠宏無訛，有本院11
    1年8月26日電話查詢紀錄單可稽（見本院卷第57頁），自無
    上述供出毒品上游減免其刑規定之適用。
　㈣刑法第59條：
　　按刑法第59條所謂「犯罪之情狀」顯可憫恕，與同法第57條
    所稱審酌「一切情狀」，二者意義雖有不同，於裁判酌量減
    輕其刑時，本應就犯罪一切情狀（包括刑法第57條所列舉之
    10款事項）予以全盤考量，審酌其犯罪有無可憫恕之事由，
    以為判斷。故適用第59條酌量減輕其刑時，並不排除第57條
    所列舉10款事由之審酌。倘法院就犯罪一切情狀全盤考量，
    並敘明被告犯罪之情狀顯可憫恕，認科以最低度刑仍嫌過重
    ，且其裁量權之行使未有濫用或不當者，即有其適用。經查
    ：
　⒈附表一編號4、5販賣海洛因部分：
　　毒品危害防制條例第4條第1項之規範，不論行為人販賣毒品
    之動機、犯罪情節之輕重，或危害社會程度等情節差異，最
    輕本刑一律為無期徒刑，罪責甚重，被告本案販賣海洛因之
    行為，係戕害國民健康，助長他人施用毒品惡習之行為，雖
    屬不該，然販賣對象僅1人、次數僅2次，兩次販賣之金額非
    鉅，其販賣海洛因之惡性，顯難與大量販賣海洛因之大盤毒
    梟相互比擬，危害社會之程度業有顯著差異。被告此部分犯
    行縱依毒品危害防制條例第17條第2項減輕其刑，最低刑度
    仍為有期徒刑15年以上，而該刑度以其之犯罪情節判斷，難
    謂符合罪刑相當性及比例原則，另依國民生活經驗法則判斷
    ，業當足以引起一般人之同情，而認有堪予憫恕之處。故就
    附表一編號4至5所示被告販賣第一級毒品之2次犯行，皆依
    刑法第59條規定酌減其刑，並與前開偵審自白減輕其刑部分
    遞減輕之。　　
　⒉附表一編號1至3販賣甲基安非他命部分：
 　被告所犯附表一編號1至3所示販賣第二級毒品罪，其法定最
   低本刑為10年以上有期徒刑，而被告已因偵審自白減輕其刑
   ，最低處斷刑即為5年以上，考量被告此部分犯行，要與一般
   販賣第二級毒品犯行並無二致，行為本應予責難，尚無客觀
   上足以引起一般同情之特殊原因與環境，依被告犯罪之具體
   情狀及行為背景觀之，倘對其所犯販賣第二級毒品罪宣告最
   低有期徒刑5年以上之刑，尚難認有何情輕法重或客觀上足以
   引起社會一般人同情之虞，自無適用刑法第59條酌減其刑規
   定之餘地。
三、按刑事審判旨在實現刑罰權之分配的正義，故法院對有罪被
    告之科刑，應符合罪刑相當之原則，使輕重得宜，罰當其罪
    ，以契合社會之法律感情，此所以刑法第57條明定科刑時應
    審酌一切情狀，尤應注意該條所列10款事項以為科刑輕重之
    標準，俾使法院就個案之量刑，能斟酌至當；而量刑輕重係
    屬事實審法院得依職權自由裁量之事項，苟已斟酌刑法第57
    條各款所列情狀而未逾越法定刑度，不得遽指為違法。又數
    罪併罰定應執行刑之裁量，應兼衡罪責相當及特別預防之刑
    罰目的，綜合考量行為人之人格及各罪間之關係，具體審酌
    各罪侵害法益之異同、對侵害法益之加重效應及時間、空間
    之密接程度，注意維持輕重罪間刑罰體系之平衡。除不得違
    反刑法第51條之外部界限外，尤應體察法律規範本旨，謹守
    法律內部性界限，以達刑罰經濟及恤刑之目的。查原判決審
    酌被告不思守法自制，循正當途徑獲取所需，為獲取不法利
    益，鋌而走險販賣毒品予他人，助長毒品散布，危害社會治
    安及國民健康甚鉅，實應予非難。衡以被告犯罪時間均在10
    9年10月間，及販賣毒品之種類、次數、價額，及被告與鄭
    志豐共同販賣毒品甲基安非他命之分工與參與犯罪情節，兼
    衡被告之前科素行、犯罪手段，暨酌以被告於偵審中均坦承
    全部犯行之犯後態度，與其自陳之智識程度、生活狀況（見
    原審字卷第271頁）等一切情狀，分別量處如附表一各該編
    號「原審主文及沒收」欄所示之刑。另審酌被告所犯各罪係
    販賣第一、二級毒品，所為雖應數罪併罰，然相較於販賣數
    量龐大之販毒者，在整體犯罪非難評價上，仍應有所區別，
    數罪對法益侵害之加重效應較低，若定以過重之應執行刑，
    其效用可能隨著長期刑之執行，等比例地大幅下跌，對其教
    化效果不佳，亦有害其回歸社會，爰考量被告之販毒對象人
    數，及前述犯罪期間集中程度、犯罪手法及類型相似程度等
    情，就被告所犯5罪定其應執行刑徒刑10年。經核原判決已
    充分斟酌被告之犯罪情節及其個人狀況，依刑法第57條各款
    事項而為量刑，所為量刑並無濫用裁量權、違反罪刑相當原
    則等違法或不當情形。
四、綜上，原審就被告之量刑所為審酌，難認有違法或不當。被
    告上訴指摘原判決未依毒品危害防制條例第17條第1項規定
    減輕其刑，且量刑過重，而有未當，經核為無理由，應予駁
    回。　　　　
肆、共同被告鄭志豐部分，業經原審判處罪刑確定，茲不再論列
    。　
據上論結，應依刑事訴訟法第368條，判決如主文。
本案經檢察官李奇哲提起公訴，檢察官郭振昌到庭執行職務。
中　　華　　民　　國　　111 　年　　11　　月　　1 　　日
                    刑事第三庭  審判長法  官  吳進寶
                                      法  官  陳億芳
                                      法  官  徐美麗
以上正本證明與原本無異。
如不服本判決應於收受本判決後20日內向本院提出上訴書狀，其
未敘述上訴理由者，並得於提起上訴後20日內向本院補提理由書
狀（均須按他造當事人之人數附繕本）「切勿逕送上級法院」。
中　　華　　民　　國　　111 　年　　11　　月　　1 　　日
                                      書記官  吳宗霖
附錄本判決論罪科刑法條：
《毒品危害防制條例第4條第1項、第2項》
製造、運輸、販賣第一級毒品者，處死刑或無期徒刑；處無期徒
刑者，得併科新臺3 千萬元以下罰金。
製造、運輸、販賣第二級毒品者，處無期徒刑或10年以上有期徒
刑，得併科新臺幣1千5百萬元以下罰金。
附表一：
編號 行為人 販賣對象 時間 （民國） 地點 交易經過 販賣金額 （新臺）  原審主文及沒收 1 林政 傑、鄭志豐 洪政緯 10910月5日17時許 高雄市○○區○○○路000巷0弄00號2樓租屋處 洪政緯以行動電話門號0000000000號門話與鄭志豐使用之附表二編號2行動電話聯絡，約定交易毒品事宜後，鄭志豐先行向林政傑取得甲基安非他命，於左列時間，在左列地點，交付甲基安非他命1包（約3錢）予洪政緯，洪政緯並於109年10月14日1時47分匯款右列金額至林政傑之母林鄭合春之中華郵政帳戶(000-0000000-0000000)。 1萬元 林政傑共同販賣第二級毒品，處有期徒刑伍年柒月。扣案之販賣毒品所得新臺幣壹萬元沒收。扣案如附表二編號5所示之物沒收。  2 林政傑、鄭志豐 洪政緯 10910月13日13時許 同上 洪政緯以行動電話門號0000000000號門話與鄭志豐使用之附表二編號2行動電話聯絡，約定交易毒品事宜後，鄭志豐先行向林政傑取得甲基安非他命，於左列時間，在左列地點，交付甲基安非他命1包（約0.8公克）予洪政緯，並當場收取右列現金，後全數轉交林政傑。 2,000元 林政傑共同販賣第二級毒品，處有期徒刑伍年參月。扣案之販賣毒品所得新臺幣貳仟元沒收。扣案如附表二編號5所示之物沒收。  3 林政傑、鄭志豐 洪政緯 10910月25日1時許(起訴書誤載為24日，經公訴檢察官當庭更正) 同上 洪政緯以行動電話門號0000000000號門話與鄭志豐使用之附表二編號2行動電話聯絡，約定交易毒品事宜後，鄭志豐先行向林政傑取得甲基安非他命，於左列時間，在左列地點，交付甲基安非他命1包（約5錢）予洪政緯，惟洪政緯尚未支付款項。 1萬5,000元 林政傑共同販賣第二級毒品，處有期徒刑伍年玖月。扣案如附表二編號5所示之物沒收。  4 林政傑 林宏明 10910月18日4時4分許 同上 林宏明以行動電話門號號門話與林政傑使用之附表二編號1行動電話聯絡，約定交易毒品事宜後，林政傑於左列時間，在左列地點，交付海洛因1包（約0.25錢）及甲基安非他命1包（約1兩）予林宏明，林宏明先當場支付3萬元，並於當日20時57分匯款1萬5,000元至林政傑之母林鄭合春之中華郵政帳戶(000-0000000-0000000)。 4萬5,000元 林政傑販賣第一級毒品，處有期徒刑捌年陸月。扣案之販賣毒品所得新臺幣肆萬伍仟元沒收。扣案如附表二編號1、5所示之物均沒收。 5 林政傑 林宏明 10910月26日3時47分許 同上 林宏明以行動電話門號號門話與林政傑使用之附表二編號1行動電話聯絡，約定交易毒品事宜後，林政傑於左列時間，在左列地點，交付海洛因1包（約0.25錢）及甲基安非他命1包（約半兩）予林宏明，林宏明先當場支付1萬8,000元，並於當日11時37分匯款1萬元至林政傑之母林鄭合春之中華郵政帳戶(000-0000000-0000000)。 2萬8,000元 林政傑販賣第一級毒品，處有期徒刑捌年貳月。扣案之販賣毒品所得新臺幣貳萬捌仟元沒收。扣案如附表二編號3、4所示之物均沒收銷燬。扣案如附表二編號1、5所示之物均沒收。 
附表二：
編號 物品名稱及數量 備註 1 IPHONE 8手機1支(無SIM卡)  被告林政傑所有，用於附表一編號4至5所示犯行，依毒品危害防制條例第19條第1項規定在上開罪刑項下宣告沒收。 2 三星A9手機1支 (含門號0000000000號SIM卡1張) 共同被告鄭志豐所有，用於附表一編號1至3所示犯行，依毒品危害防制條例第19條第1項規定在上開罪刑項下宣告沒收。 3 甲基安非他命4包(驗後淨重分別為12.360公克、16.002公克、36.810公克、36.775公克，純度分別為71.80%、62.48%、64.00%、65.48%，純質淨重分別為8.899公克、10.020公克、23.579公克、24.112公克) 依毒品危害防制條例第18條第1項前段規定，在被告林政傑附表一編號5所示罪刑項下沒收銷燬。  4 海洛因2包（驗後淨重1.75公克，純度19.98%，純質淨重為0.35公克、驗後淨重10.54公克、純度56.88%，純質淨重6.00公克） 依毒品危害防制條例第18條第1項前段規定，在被告林政傑附表一編號5所示罪刑項下沒收銷燬。  5 電子磅秤4台 被告林政傑所有，用於附表一編號1至5所示犯行，依毒品危害防制條例第19條第1項規定在上開罪刑項下宣告沒收。  6 現金新臺幣20萬元 依刑法第38條之1第1項，1萬在附表一編號1被告林政傑罪刑項下沒收、2,000元在在附表一編號2被告林政傑罪刑項下沒收、4萬5,000元在附表一編號4被告林政傑罪刑項下沒收、2萬8,000元在附表一編號5被告林政傑罪刑項下沒收，其餘11萬5,000元不予沒收。